【裁判字號】    97,抗,220
【裁判日期】    970916
【裁判案由】    確定訴訟費用
【裁判全文】
臺灣高等法院高雄分院民事裁定           97年度抗字第220號
抗  告  人  甲○
上列抗告人因與相對人乙○○間確定訴訟費用事件，對於民國97
年7 月3 日臺灣高雄地方法院97年度審聲字第663 號所為裁定提
起抗告，本院裁定如下：
    主  文
抗告駁回。
抗告訴訟費用新台幣壹仟元由抗告人負擔。
    事實及理由
一、抗告意旨略以：兩造間就原審法院95年度選字第20號當選無
    效訴訟，業經判決相對人敗訴確定，相對人應賠償抗告人支
    出之訴訟費用。而法院於該訴訟程序中，未經抗告人同意，
    即依職權裁定全面驗票，抗告人為防禦之必要，始配合驗票
    程序支出律師驗票車馬費及公證人差旅費，按之司法院院字
    第205 號解釋，該等費用應屬訴訟費用之一，且合於民事訴
    訟法第77條之23規定之「進行訴訟之必要費用」。原裁定就
    上開律師驗票車馬費及公證人差旅費，認為不屬於相對人應
    賠償之訴訟費用，為有不當，求予廢棄原審關於該費用部分
    之裁定，更為裁定命相對人補償抗告人該律師驗票車馬費及
    公證人差旅費等語。
二、按現行民事訴訟法關於訴訟費用之計算及徵收，規定於同法
    第77條之13至第77條之27，依各該條之規定，訴訟費用包括
    裁判費（第77條之13至77條之22、第77條之27）；訴訟文書
    之影印費、攝影費、抄錄費、翻譯費，證人、鑑定人之日費
    、旅費及其他進行訴訟之必要費用（其項目及標準由司法院
    定之），及運送費、登載公報新聞紙費及法院核定之鑑定人
    報酬（第77條之23第1 、2 項）；當事人、法定代理人或其
    他依法令代當事人為訴訟行為之人，經法院命其於期日到場
    或依當事人訊問程序陳述者，其到場之費用（第77條之24）
    ；法院或審判長依法律規定，為當事人選任律師為特別代理
    人或訴訟代理人者，及依第466 條之3 第1 項委任律師為第
    三審訴訟代理人之酬金（第77條之24）等。而司法院於19年
    1 月11日作成院字第205 號解釋，固以：吾國民事訴訟非採
    用律師訴訟主義，當事人所支出之律師費用，自不在訴訟費
    用之內；至當事人之旅費及當事人確有不能自為訴訟行為，
    必須委任人代理之情形所支出之代理人費用，如可認為伸張
    權利或防禦上所必要者，應屬訴訟費用之一種，於必要限度
    內，得令敗訴人賠償，所謂必要限度，依訟爭或代理之事件
    及當事人、代理人之身分定之，當事人如有爭執，由法院斷
    定等語。惟現行民事訴訟法於92年間修正時，增訂第77條之
    24，業已明定當事人到場旅費之負擔，依其立法理由，略以
    ：當事人、法定代理人或其他依法令代當事人為訴訟行為之
    人（如代表人、管理人、特別代理人），經法院命其本人於
    期日到場，或依同法第367 條之1 第1 項以當事人身分對其
    為訊問者，其到場之費用係為伸張或防衛權利之必要費用，
    為防止濫訴及避免另案請求損害賠償，上開費用應列為訴訟
    費用等語，已明確規範「當事人到場伸張或防衛權利必要費
    用」之認定依據，且合於司法院院字第205 號解釋之意旨，
    自得作為當事人到場費用是否屬於訴訟費用之認定依據。另
    司法院依民事訴訟法第77 條 之23第1 項規定，於92年7 月
    29日訂定之「法院辦理民事事件訴訟文書之影印、攝影、抄
    錄及翻譯費徵收標準」，除另外規定「法庭錄音光碟費用」
    ，並未及於其他項目之費用。
三、經查，抗告人主張之上開律師驗票車馬費及公證人差旅費，
    依其提出之領據資料所示，核係於法院驗票期日，抗告人委
    任律師到場之旅費及公證人到場為認證之認證費與旅費，而
    由抗告人支付者。各該費用，並非法院命其到場為陳述或依
    當事人訊問程序對其為訊問所生之旅費，亦非屬其餘民事訴
    訟法規定之訴訟費用項目，且抗告人復未釋明各該律師或公
    證人如未到場，其將受有何等不利之訴訟結果，而得認屬防
    禦權利之必要費用，按之上開說明，要難認合於訴訟費用之
    範圍。原審將抗告人聲請相對人賠償之此部分費用予以剔除
    ，核無不合。抗告人抗告意旨仍執詞指摘原裁定此部分不當
    ，為無理由，應予駁回其抗告。
據上論結，本件抗告為無理由，依民事訴訟法第495 條之1 第1
項、第449條第1項、第95條、第78條，裁定如主文。
中    華    民    國    97    年    9     月    16    日
                            民事第一庭
                                審判長法官  黃金石
                                法      官  林健彥
                                法      官  謝肅珍
以上正本證明與原本無異。
如不服本裁定應於送達後10日內向本院提出再抗告狀（並按他造
當事人之人數附繕本），並繳納再抗告費新臺幣1,000 元。
再為抗告應以適用法規顯有錯誤為理由，並經本院之許可，該許
可以原裁定所涉及之法律見解具有原則上之重要性者為限，並委
任律師為代理人。
中    華    民    國    97    年    9     月    16    日
                                書  記  官  蘇恒仁
附註：
抗告人之配偶、三親等內之血親、二親等內之姻親，或抗告人為
法人、中央或地方機關時，其所屬專任人員具有律師資格並經法
院認適當者，亦得為第三審代理人。
抗告人或其法定代理人具有律師資格者及前項情形，應於提起抗
告或委任時釋明之。


司法院資訊處製作；財團法人民間司法改革基金會備份。
